【裁判字號】    89,易,1670
【裁判日期】    890531
【裁判案由】    侵占
【裁判全文】
臺灣高雄地方法院刑事判決                        八十九年度易字第一六七號
    公  訴  人  臺灣高雄地方法院檢察署檢察官
    被      告  甲○○
右列被告因侵占案件，經檢察官提起公訴（八十九年度偵字第二五三號），本院判決
如左：
    主  文
甲○○意圖為自己不法之所有，而侵占自己持有他人之物，科罰金捌仟元，如易服勞
役，以參佰元折算壹日。
    事  實
一、甲○○於民國八十七年三月一日，至位在高雄市○○區○○路二三二號之崇實機
    車行，向梁旗操租用車號ＡＳ－七七七號重型機車一輛，約定應於同年七月三日
    歸還，詎其竟意圖為自己不法之所有，將該輛機車易持有為所有而侵占入己，屢
    經梁旗操催討，均置之不理，且不繳交租金，嗣於八十九年四月二十八日始將該
    車交還。
二、案經梁旗操訴由臺灣高雄地方法院檢察署檢察官偵查起訴。
    理  由
一、訊據被告甲○○固不諱言曾向梁旗操租用機車，且未依約於八十七年七月三日歸
    還及未繳交租金等事實，惟矢口否認有何侵占之犯行，並辯稱：當初係因失業無
    法繳納租金，其後雖有找到工作，但仍因薪水太少而無力負擔租金；而從事業務
    工作期間，因需機車代步，但沒錢購買，遂一直未將機車歸還；另其於無法繳交
    租金時，曾以電話向梁旗操說明情形，其母親亦曾告知梁旗操，而於八十八年九
    、十月間碰到梁旗操時，也有再度告知云云。惟查，右揭事實業據告訴人梁旗操
    於本院調查時到庭指訴綦詳，並有租賃契約證明書、八十七年十一月十三日左營
    郵局第四五三號存證信函各一紙附卷可稽，而告訴人於被告未付租金後曾前往被
    告住所，言明若無力繳交租金則須將車交還，並由被告之母代為轉達，但被告遲
    未依囑與告訴人聯絡，直至八十八年九、十月，在路上碰到告訴人，始與告訴人
    說明無力繳租等情，則為被告所自承，參以被告於知悉告訴人向其催討機車後，
    竟仍不與告訴人聯絡，且後來係因在路上碰到告訴人，迫於情勢始向告訴人稱仍
    欲使用機車，並非自動前往說明情形，且該時距其依約應還車之日期已達一年二
    月，顯見其早有將告訴人之機車留供己用之意圖甚明，況其直至檢察官對其提起
    侵占公訴後之八十九年四月二十八日始將車交還，並繳清租金，則其未經告訴人
    同意使用該機車之期間已有一年九月之久，期間復無不能交還機車之情事相阻，
    益徵其主觀上有不法所有之意圖，是其辯稱並無侵占犯意云云，顯係事後圖免罪
    責之詞，不足採信。本件事證明確，被告犯行堪以認定，應依法論科。
二、核被告所為係犯刑法第三百三十五條第一項侵占罪。爰審酌被告係因無法繳納租
    金及工作需要而侵占該機車，惟已於八十九年四月二十八日將機車返還並繳清租
    金有和解書一紙在卷可憑，且其侵占期間善盡保管義務，使該輛機車性能仍維持
    正常無毀損情形，及被害人財產並無受損等一切情狀，酌情量處如主文所示之刑
    ，併諭知易服勞役之折算標準。又被告因詐欺等案件，經本院於八十九年五月十
    九日以八十八年度易字第四０二０號判處有期徒刑十月，有該判決書影本附卷可
    憑，是本件不宜宣告緩刑，併此敘明。
據上論斷，應依刑事訴訟法第二百九十九條第一項前段、刑法第三百三十五條第一項
、第四十二條第二項，罰金罰鍰提高標準條例第一條前段、第二條，判決如主文。
本案經檢察官林永富到庭執行職務。
中      華      民      國    八十九    年      五      月    三十一    日
                                  臺灣高雄地方法院刑事第一庭
                                    審判長法  官  陳  顯  榮
                                          法  官  邱  基  峻
                                          法  官  黃  悅  璇
右正本證明與原本無異。
如不服本判決，應於判決送達後十日內，向本院提出上訴狀。
                                          書記官  沈      蘊
中    華    民    國      八十九      年      六      月      一      日
附錄法條：
刑法第三百三十五條第一項
意圖為自己或第三人不法之所有，而侵占自己持有他人之物者，處五年以下有期徒刑
、拘役或科或併科一千元以下罰金。


司法院資訊處製作；財團法人民間司法改革基金會備份。
